臺灣桃園地方法院刑事判決　
109年度易字第615號
公  訴  人  臺灣桃園地方檢察署檢察官
被      告  陳建源



選任辯護人  陳薏如律師 
上列被告因竊佔案件，經檢察官提起公訴（108年度偵字第18965
號），被告於準備程序中就被訴事實為有罪之陳述，經本院合議
庭裁定改由受命法官獨任進行簡式審判程序，本院判決如下：
    主  文
陳建源犯竊佔罪，處有期徒刑貳月，如易科罰金，以新臺幣壹仟
元折算壹日。
    事  實
一、陳建源與賴秀香於民國105年4月1日前某日，在桃園市蘆竹
    區富竹段（下稱富竹段）第577、577-1、578、578-1、578-
    2、579、579-1、580地號土地上，合資建築鋼骨鐵皮構造廠
    房（下稱鐵皮屋；陳建源就富竹段第577、577-1、578、578
    -1、578-2地號土地違反都市計畫法案件，經臺灣高等法院
    以107年度上易字第1399號判決無罪確定；賴秀香就富竹段
    第577、577-1、578、578-1、578-2地號土地違反都市計畫
    法案件，經臺灣高等法院以107年度上易字第1399號判決判
    處拘役50日確定，而其就富竹段579、579-1、580地號土地
    涉犯竊佔案件，經臺灣桃園地方檢察署檢察官以108年度偵
    字第18965號不起訴處分書確定）。
二、陳建源明知上開鐵皮屋所涵蓋之富竹段第579、579之1地號
    為國有土地、富竹段第580地號土地為楊阿周所有，並無占
    用之正當權源，竟意圖為自己不法之利益，未徵得前開土地
    之所有人同意，基於竊佔之犯意，以該鐵皮屋占用富竹段第
    579、579-1地號土地面積分別為45.87平方公尺、6.84平方
    公尺（共52.71平方公尺），及富竹段第580號地號土地面積
    為52.78平方公尺，合計105.49平方公尺，後經桃園市政府
    水務局接獲舉報，而查悉上情，但該鐵皮屋已於107年2月底
    某日拆除完畢。
三、案經桃園市政府水務局函送臺灣桃園地方檢察署檢察官偵查
    起訴。
    理  由
壹、程序方面
一、按除被告所犯為死刑、無期徒刑、最輕本刑為3 年以上有期
    徒刑之罪或高等法院管轄第一審案件者外，於第一次審判期
    日前之準備程序進行中，被告先就被訴事實為有罪之陳述時
    ，審判長得告知被告簡式審判程序之旨，並聽取當事人、代
    理人、辯護人及輔佐人之意見後，裁定進行簡式審判程序，
    刑事訴訟法第273 條之1 第1 項定有明文。經查，被告陳建
    源所犯刑法第320條第2項之竊佔罪，係死刑、無期徒刑、最
    輕本刑為3 年以上有期徒刑以外之罪，其於準備程序中就被
    訴事實為有罪之陳述，經告知簡式審判程序之旨，並聽取公
    訴人、被告之意見後，本院合議庭爰依首揭規定，裁定由受
    命法官獨任進行簡式審判程序（見本院卷第135頁、第139頁
    ）。是本案之證據調查，依同法第273條之2規定，不受同法
    第159條第1項、第161條之2、第161條之3、第163條之1 ，
    及第164條至170條所規定證據能力認定及調查方式之限制，
    合先敘明。
貳、實體方面
一、事實認定
    上開犯罪事實，業據被告於本院審理中坦承不諱（見本院卷
    第138頁、第144頁），核與證人賴秀香、陳皆發、張騰文於
    檢察事務官詢問及檢察官偵訊中之證述（見他字卷第79頁反
    面至80頁、第122頁及反面，偵卷第33頁反面），以及證人
    即桃園市政府水務局水利養護工程科長陳文龍於檢察事務官
    詢問時之證述（見他字卷第80頁反面）相符，並有張騰文於
    105年4月1日承租上開鐵皮屋之不動產租賃契約、富竹段第 
    579、579-1、580地號土地之土地所有權查詢結果、賴秀香
    、陳皆發與張騰文向桃園市政府水務局出具允諾該鐵皮屋將
    於107年2月底拆除完畢之陳述意見書及拆除中之照片、該鐵
    皮屋拆除完畢之照片、本院106年度審易字第3309號刑事判
    決、臺灣高等法院107年度上易字第1399號刑事判決、厚生
    工程顧問有限公司（110）厚測字第051201號函檢附茄苳溪
    蘆竹區富竹段577-1、578-1地號等土地河川區域線違規案件
    樁位地形套繪圖（詳如附件一）及茄苳溪蘆竹區富竹段577-
    1、578-1地號等土地河川區域線違規案件測量面積計算成果
    圖(詳如附件二)、厚生工程顧問有限公司（110）厚測字第0
    51903號函暨檢附現場測量照片12張在卷可佐（見他字卷第3
    9至43頁、他字卷第44至47頁、第107至109頁，偵卷第35至4
    0頁，本院卷第23至27頁、第29至34頁、第87頁、第91頁、
    第107至113頁），足認被告之任意性自白與上開事實相符，
    堪以採信。本案事證明確，被告上開犯行，洵堪認定，應予
    依法論科。
二、論罪科刑
  ㈠論罪部分
  ⒈被告行為後，刑法第320 條業於108 年5 月29日經總統公布
    修正施行，並自同年5 月31日起生效。修正前之刑法第320 
    條原規定：「意圖為自己或第三人不法之所有，而竊取他人
    之動產者，為竊盜罪，處5 年以下有期徒刑、拘役或5百元
    以下罰金。意圖為自己或第三人不法之利益，而竊佔他人之
    不動產者，依前項之規定處斷。前二項之未遂犯罰之。」；
    修正後之條文則為：「意圖為自己或第三人不法之所有，而
    竊取他人之動產者，為竊盜罪，處5 年以下有期徒刑、拘役
    或50萬元以下罰金。意圖為自己或第三人不法之利益，而竊
    佔他人之不動產者，依前項之規定處斷。前二項之未遂犯罰
    之。」。經比較修正前、後之法律，新法提高罰金法定刑上
    限，是本案經新舊法比較之結果，以被告行為時之法律即修
    正前之刑法第320 條對被告較為有利，依刑法第2 條第1 項
    前段規定，自應適用修正前之刑法第320 條規定論處。
  ⒉所犯罪名
  ⑴按竊佔罪係即成犯，於其竊佔行為完成時犯罪即成立，以後
    之繼續竊佔乃狀態之繼續，而非行為之繼續（最高法院66年
    台上字第3118號判例參照)。是核被告所為，係犯刑法第320
     條第2項之竊佔罪，應依同條第1 項之規定處斷。
　⑵被告係以一竊佔行為同時侵害中華民國及被害人楊阿周之財
    產法益，而觸犯數罪名之同種想像競合犯，應依刑法第55條
    規定，從一竊佔罪處斷。又其自105年4月1日前某日於前開
    土地上建築該鐵皮屋完成起，至該鐵皮屋於107年2月底某日
    拆除完畢止，佔用本案國有土地及被害人楊阿周所有之土地
    ，其犯罪行為於竊佔之始即已成立，嗣後之竊佔狀態，為不
    法狀態之繼續，應僅論以一罪。
  ㈡科刑部分
    爰審酌被告僅圖一己私利，竊佔本案國有土地及被害人楊阿
    周所有之土地，所為實無足取。衡酌其於本院審理中終坦承
    犯行之犯後態度，竊佔前開土地之面積合計為105.49平方公
    尺（2筆國有土地共為52.71平方公尺，被害人楊阿周所有之
    土地為52.78平方公尺），該鐵皮屋自105年4月1日前某日建
    築完成起，至該鐵皮屋於107年2月底某日拆除完畢止（見他
    字卷第44至47頁，偵卷第35至40頁），竊佔時間長達約2年
    之久，以及其尚未彌補土地所有人之損害。兼衡其自述之智
    識程度、家庭生活與經濟狀況（見本院卷第146頁），及其
    竊佔之動機、目的、手段、前科素行等一切情狀，量處如主
    文所示之刑，並諭知易科罰金之折算標準。
據上論斷，應依刑事訴訟法第273條之1、第299條第1項前段，修
正前刑法第320條第2 項、第1項，刑法第2條第1項前段、第41條
第1項前段、第55條，刑法施行法第1條之1第1項、第2項前段，
判決如主文。
本案經檢察官劉哲名提起公訴，經檢察官黃鈺斐到庭執行職務。
中　　華　　民　　國　　110 　年　　12　　月　　28　　日
                  刑事第六庭    法  官  何啓榮
以上正本證明與原本無異。
如不服本判決應於收受判決後20日內向本院提出上訴書狀，並應
敘述具體理由。其未敘述上訴理由者，應於上訴期間屆滿後20日
內向本院補提理由書(均須按他造當事人之人數附繕本)「切勿逕
送上級法院」。 
  　　　　　　　　　　　　　　　書記官　張詠昕
中　　華　　民　　國　　110 　年　　12　　月　　29　　日
附錄本案論罪法條：修正前中華民國刑法第320條第2項。
意圖為自己或第三人不法之所有，而竊取他人之動產者，為竊盜
罪，處5年以下有期徒刑、拘役或5百元以下罰金。
意圖為自己或第三人不法之利益，而竊佔他人之不動產者，依前
項之規定處斷。
前二項之未遂犯罰之。
附件一：茄苳溪蘆竹區富竹段577-1、578-1地號等土地河川區域
線違規案件樁位地形套繪圖。

附件二：茄苳溪蘆竹區富竹段577-1、578-1地號等土地河川區域
線違規案件測量面積計算成果圖。